最高法院刑事判決　　　　　　九十六年度台上字第三七八五號
上　訴　人　甲○○
選任辯護人　沙　洪律師
上列上訴人因違反毒品危害防制條例案件，不服台灣高等法院中
華民國九十六年五月一日第二審判決（九十六年度上訴字第七八
四號，起訴案號：台灣桃園地方法院檢察署九十五年度偵字第一
八０三九號），提起上訴，本院判決如下：
    主  文
上訴駁回。
    理  由
按刑事訴訟法第三百七十七條規定：上訴於第三審法院，非以判
決違背法令為理由，不得為之。是提起第三審上訴，應以原判決
違背法令為理由，係屬法定要件。且必須依據卷內資料為具體之
指摘，並足據以辨認原判決已具備違背法令之形式，始屬相當。
本件原判決認定：上訴人甲○○明知愷他命係毒品危害防制條例
所規定之第三級毒品，並為行政院公告管制進出口之物品。於民
國九十五年八月二十一日前往馬來西亞旅遊，在當地「雲頂賭場
」遇有會說國語，姓名、年籍不詳之成年女子與其搭訕，並表示
邀其由馬來西亞運輸第三級毒品愷他命進入台灣，事成後即給付
新台幣（下同）十萬元作為報酬。上訴人竟因貪圖利益，乃應允
而與該姓名、年籍不詳之女子共同基於運輸第三級毒品及走私管
制物品之犯意聯絡，於九十五年八月二十一日二十三時許，在馬
來西亞「雲頂賭場」廁所內，由該姓名、年籍不詳之女子將分裝
成六份之愷他命毒品（其中四份各以透明塑膠袋包裝後各藏置於
標示「雀巢麥片」之紙盒一個、「東革阿里」之紙盒三個，另二
份則分別以標示「C－LIUN 」塑膠罐包裝）交予上訴人，並告知
來台後自會有人出面接洽，囑其將前開塑膠罐、紙盒轉交予接洽
之人。嗣上訴人於九十五年八月二十二日九時許，將前開藏放有
愷他命毒品之塑膠罐二罐、紙盒四個放置在其所有托運之行李箱
內，旋自馬來西亞搭乘國泰航空公司CX四二０號班機，經香港轉
搭國泰航空公司CX四七０班機，於同日十九時三十分許抵達我國
桃園國際機場，而將上開愷他命毒品私運進入我國境內。嗣上開
藏放有愷他命毒品行李箱於通關經Ｘ光機檢視時，已遭值勤警員
發現有異，並在財政部台北關稅局海關人員與國泰航空公司地勤
人員配合下，查獲上情，並扣得上訴人所攜帶來台之第三級毒品
愷他命（驗餘淨重共計四千六百點五二公克，純度六九點七％）
及包裝盒等物等情。係以上訴人於上揭時、地，收受由姓名、年
籍不詳之女子所交付標示「C－LIUN」、「雀巢麥片」、「東革
阿里」等塑膠罐、紙盒物品，並將前開物品放入托運行李箱內後
，自馬來西亞吉隆坡機場搭乘航空公司班機返台。嗣經執勤警員
察覺有異而查獲，並扣得前開物品等情，業據上訴人於警詢、偵
查及第一審審理中供認屬實，核與證人劉玉玲於偵查中及本院、
證人蔡宗祥、陳飛彬於偵查及第一審審理中證述明確。而扣案以
塑膠罐二罐、紙盒四個包裝之粉狀物品，經鑑驗結果，均含毒品
愷他命成分（驗餘淨重共計四千六百點五二公克，純度六九點七
％），有內政部警政署刑事警察局九十五年十月十三日刑鑑字第
０九五０一二六六九九號鑑定書乙紙在卷可憑。此外，復有卷附
航空警察局安檢二組查獲涉嫌毒品危害防制條例愷他命毒品初步
鑑驗報告單、財政部台北關稅局扣押貨物、運輸工具收據及搜索
筆錄、旅客入出境紀錄查詢表各一件、現場查獲照片十一幀及前
開供包裝前述毒品所用之塑膠罐二罐、透明塑膠袋四個、紙盒四
個及用以放置前述毒品所用之行李箱一只扣案可資佐證。因認上
訴人犯行事證明確，乃維持第一審依想像競合犯關係從一重論處
上訴人共同運輸第三級毒品罪刑之判決，駁回上訴人在第二審之
上訴。已詳敘其所憑之證據及認定之理由。而以上訴人雖坦認自
馬來西亞運輸上開經包裝之物品來台之事實，但否認有運輸第三
級毒品之犯行。辯稱：該不詳姓名女子告知運輸之物屬醫院用藥
品，是可讓人興奮、男子喜用之藥品，其誤以為係類似威而鋼之
物云云。然上訴人自承當時已知運輸之物係管制進口之物，衡以
毒梟常借用國人出國觀光旅遊返台之際，為之夾藏愷他命毒品，
為治安或海關人員在機場查獲之情形，屢為報章或電視等媒體所
報導，而上訴人具有高商畢業程度，於案發時年屆四十餘歲，有
其年籍資料一份在卷可稽，應具有相當豐富之社會閱歷、經驗及
判斷力，對於馬來西亞地區偶遇之姓名、年籍不詳女子所委託運
送物品，竟給予高達十萬元之報酬，核與一般運輸毒品進入台灣
方式相同，上訴人自難諉稱不知該受交付運輸之物即為毒品。所
辯應屬飾卸之詞，不足採信。從形式上觀察，原判決並無認定事
實不依證據等違法情事存在。本件上訴人上訴意旨略以：(一)原判
決事實記載，該姓名、年籍不詳之女子於馬來西亞「雲頂賭場」
廁所內，將愷他命毒品分裝成六份等情，然於理由欄並未記載認
定該部分事實所憑之依據。且依上訴人及證人劉玉玲所述，扣案
毒品係密封於紙盒及塑膠罐，應不可能在賭場廁所內為分裝密封
事宜，原判決之認定，與客觀事實相左。(二)扣案之紙盒及塑膠罐
，原均係密封包裝，無法從外觀加以辨識，上訴人不知其內裝有
毒品，實與常理無違，原判決未為有利於上訴人之認定，自有未
洽。(三)依證人劉玉玲之訊問筆錄記載，入關時Ｘ光機發現上訴人
之行李有問題後，上訴人曾提到有問題的物品係別人請他帶進來
。且證人陳飛彬亦證稱，上訴人被詢問時，即告知其行李箱之密
碼等語。則上訴人係於犯罪未發覺前即首告犯罪，應符合自首之
要件云云。惟按採證認事原屬事實審法院之職權，本件原判決已
說明經綜合案內所有證據，並本於經驗法則，為憑以認定上訴人
有運輸第三級毒品罪行之依據及理由。至就扣案毒品是否於賭場
廁所內分裝之細節部分，縱未於理由內敘述其認定之依據，因尚
不足以動搖原判決認定犯罪事實之基礎，於判決自不生影響。再
原判決併已敘明如何認定上訴人知悉所運輸之物為第三級毒品之
理由，其採證認事，核與經驗法則、論理法則，尚屬無違，上訴
意旨仍執陳詞，再事爭執，並非適法之第三審上訴理由。又按刑
法第六十二條所稱之自首，係以犯人在其犯罪未被發覺前，向該
管公務員自承犯罪而受裁判為要件。而所謂「發覺」，係指有偵
查犯罪職權之公務員已知悉犯罪事實與犯罪人而言，故不以確知
其人為犯罪之人為必要，而於對其發生嫌疑時，即得謂為已發覺
。卷查證人即內政部警政署航空警察局（下稱航警局）安檢隊員
蔡宗祥於偵查中證稱：我當時是操作Ｘ光機的人員，發覺上訴人
的行李有問題，就由我同事和航空公司人員去把上訴人帶進來（
見偵字第一八０三九號卷第六十八頁），嗣於第一審審理中亦證
稱：上訴人的行李是經過Ｘ光掃描時，就知道有問題等語（見第
一審卷第六十六頁）。證人即國泰航空公司航空行李組之李飛彬
亦為相同之證述（見同上偵卷第八十三頁）。又證人即當時服務
於財政部台北關稅局之劉玉玲於原審亦證稱：「（後來如何知道
『雀巢麥片』盒子不對？）因為照Ｘ光成色反應、盒子標示的重
量與實際重量都不對，我們就把她（指上訴人）帶進來。照Ｘ光
我們就認為是毒品」等詞（見原審卷第五十頁）。足徵，上訴人
在應航警局人員詢問之前，前揭有偵查犯罪職權之公務員業已知
悉該行李之託運人涉有運輸毒品之罪嫌，況上訴人始終堅決否認
知悉運送物為毒品，揆諸前開說明，自不合於自首之要件。原審
因而未適用自首之規定，於法亦無不合。上訴意旨執以指摘事項
，或係單純為事實上之爭執，或對原判決已說明論斷之事項，專
憑己見，任意爭論，並非依據卷證資料具體指摘原判決認事、採
證有何違背法令，不足據以辨認原判決已具備違法之情事。本件
上訴違背法律上之程式，應予駁回。
據上論結，應依刑事訴訟法第三百九十五條前段，判決如主文。
中　　華　　民　　國　九十六　年　　七　　月   十二   日
                      最高法院刑事第十二庭
                          審判長法官  池　啟　明
                                法官  王　居　財
                                法官  郭　毓　洲
                                法官  韓　金　秀
                                法官  黃　梅　月
      本件正本證明與原本無異
                                      書  記  官
中　　華　　民　　國　九十六　年　　七　　月　 十三 　日
                                                 H
